臺灣高等法院民事裁定　　　　　　　　　99年度抗字第1947號
　　抗　告　人　鄭若盈
上列抗告人因債權人遠東國際商業銀行股份有限公司與債務人高
玉嬌間強制執行事件聲請司法事務官迴避，抗告人對於中華民國
99年11月30日臺灣士林地方法院99年度執聲字第11號所為裁定提
起抗告，本院裁定如下：
    主  文
抗告駁回。
抗告費用由抗告人負擔。
    理  由
一、原裁定意旨略以：「本院99年度司執字第6194號強制執行事
    件（下稱系爭強制執行事件）進行中，因聲請人（即本件之
    抗告人）於民國（下同）99 年7月30日聲明異議，司法事務
    官乃要求第三人即聲稱占有執行不動產之吳立三提出公證租
    約，吳立三於99年4月9日回覆租約已於搬家時不慎遺失，本
    院於99年8月3日再函令吳立三補正，但吳立三仍不補正，本
    院乃於99 年8月10日發函予吳立三及債務人高玉嬌將吳立三
    所稱租約依法除租，並將第一次減價拍賣之執行不動產拍賣
    事項的『使用情形』欄原記事：『拍定後不點交（第三人吳
    立三基於租賃關係占有中，租期自98年8月29日起，迄103年
    8月28日止，租金每月新台幣（下同）6,000元』之記載更改
    為『拍定後點交（第三人吳立三之租賃權業經本院除去，如
    未經撤銷或廢棄確定，則拍定後點交）』之記載。是執行不
    動產上已無合法租賃且於拍定後點交，應無影響拍賣價格之
    可能，聲請人所陳司法事務官偏頗事由，應不存在，執行程
    序復無其他不法事由，顯難認有何偏頗之虞，聲請人據以聲
    請承辦司法事務官迴避，於法顯有未合，不應准許。」等語
    。
二、抗告意旨略以：「司法事務官不理會抗告人請求，對吳立三
    違法占有視若無賭，其執行職務自始偏頗債務人。且本案尚
    未裁定確定，依法應停止執行，然司法事務官未停止執行，
    並為第一次減價拍賣，且抗告人至今未收到任何減價拍賣之
    公文。執行標的被第三人吳立三違法占有，若不先排除其違
    法占有，將來拍賣之價格更低，抗告人之債權可能無法受償
    。承辦司法事務官自始偏頗不公，依強制執行法第30 條之1
    準用民事訴訟法第33條第1項第2款規定應予迴避。爰求廢棄
    原裁定，系爭強制執行事件承辦之司法事務官邱正裕應予迴
    避。」等語。
三、按強制執行事件，由法官或司法事務官命書記官督同執達員
    辦理之。本法所規定由法官辦理之事項，除拘提、管收外，
    均得由司法事務官辦理之；強制執行法強制執行程序，除本
    法有規定外，準用民事訴訟法之規定，強制執行法第3 條、
    第30條之1 分別定有明文。又按司法事務官辦理事務之迴避
    ，依其辦理事務，分別準用民、刑事訴訟法及其他法律關於
    迴避之規定，中華民國97年12月2日司法院院臺廳司一字第0
    970026174號函訂定發布司法事務官辦理事務規範要點第7點
    規定。再按法官有民事訴訟法第32條各款以外之情形，足認
    其執行職務有偏頗之虞者，當事人得聲請法官迴避，民事訴
    訟法第33條第1項第2款定有明文。所謂法官執行職務有偏頗
    之虞，係指法官對於訴訟標的有特別利害關係，或與當事人
    之一造有親交或嫌怨，或有其他情形客觀上足疑其為不公平
    之審判者而言，若僅憑當事人之主觀臆測，或不滿意法官進
    行訴訟遲緩，或認法官指揮訴訟欠當，則不能認其執行職務
    有偏頗之虞（最高法院69 年台抗字第457號判例意旨參照）
    。
四、經查，債權人遠東國際商業銀行股份有限公司聲請強制執行
    債務人高玉嬌所有門牌號碼臺北市○○區○○路347巷123弄
    2 號房屋及坐落之土地（下稱系爭不動產），抗告人為併案
    執行之假扣押債權人。執行法院定99年8月5日第一次公開拍
    賣系爭不動產，於拍賣公告附表記載：「點交情形：不點交
    。使用情形：拍定後不點交（第三人吳立三基於租賃關係占
    有中，租期自98 年8月29日起，迄103年8月28日止，租金每
    月6,000元」，抗告人於99 年8月2日聲明異議，請求查明吳
    立三自稱為承租人且有公證書之事實，執行法院即函命債務
    人高玉嬌及第三人吳立三提出公證書及租賃租約，吳立三回
    覆租約已於搬家時不慎遺失，執行法院於99年8月4日再函令
    吳立三補正，但吳立三仍不補正，執行法院遂於99 年8月11
    日發函予吳立三及高玉嬌將吳立三就系爭不動產與高玉嬌約
    定之租賃權予以除去，並定99年9月2日第一次減價拍賣，於
    拍賣公告附表記載：「點交情形：點交。使用情形：拍定後
    點交（第三人吳立三之租賃權業經本院除去，如未經撤銷或
    廢棄確定，則拍定後點交）」，99年9月2日之拍賣通知已於
    99 年8月17日送達與抗告人，此有送達證書附於99年度司執
    字第6194號卷宗可稽，抗告人謂司法事務官執行執務有偏頗
    ，且其至今未收到任何減價拍賣之公文云云，實不足採。抗
    告人又謂系爭不動產被吳立三違法占有，若不先排除其違法
    占有，將來拍賣之價格更低，抗告人之債權可能無法受償云
    云，惟執行法院業於99 年8月11日發函予吳立三及高玉嬌將
    吳立三就系爭不動產與高玉嬌約定之租賃權予以除去，且系
    爭不動產拍定後由執行法院點交，抗告人仍執前詞指摘，亦
    不足採。
五、另按強制執行程序開始後，除法律另有規定外，不停止執行
    ，乃在使債權人之債權早日實現，以保障人民之權利。從而
    除有回復原狀之聲請，或提起再審或異議之訴，或對於和解
    為繼續審判之請求，或提起宣告調解無效之訴、撤銷調解之
    訴，或對於許可強制執行之裁定提起抗告時，法院因必要情
    形或依聲請定相當並確實之擔保，得為停止強制執行之裁定
    外，已開始之強制執行程序，不得停止，此觀強制執行法第
    18條規定自明（最高法院88 年度台抗字第573號裁定意旨參
    照）。查抗告意旨謂本案尚未裁定確定，依法應停止執行，
    然司法事務官未停止執行，並為第一次減價拍賣云云，惟抗
    告人於執行法院定99年8月5日第一次公開拍賣系爭不動產後
    聲明異議；復於99 年8月19日主張司法事務官於本件強制執
    行程序中執行職務有偏頗，依強制執行法第30條之1 準用民
    事訴訟法第37條第1 項規定提出本件聲請，則依上開說明，
    抗告人聲明異議與聲請司法事務官迴避，核與強制執行法第
    18條所定停止執行之要件不符，抗告人謂本件聲請尚未裁定
    確定，依法應停止執行云云，即不足採。況原定99年9月2日
    第一次減價拍賣程序業經執行法院公告停止。抗告人猶執前
    詞指摘，亦不足採。綜上，系爭強制執行事件承辦之司法事
    務官邱正裕，對經拍賣之系爭不動產並無特別利害關係，或
    與當事人之一造有親交或嫌怨，或有其他情形客觀上足疑其
    為不公平，是其執行職務並無偏頗之虞，原裁定駁回抗告人
    之異議，於法並無違誤，抗告意旨仍執前詞抗告，為無理由
    ，應予駁回。
六、據上論結，本件抗告為無理由，爰裁定如主文。
中    華    民    國   100    年    1     月    31    日
                    民事第十三庭
                        審判長法  官  蕭艿菁
                              法  官  林麗玲
                              法  官  賴劍毅
正本係照原本作成。
不得抗告。
中    華    民    國   100    年    1     月    31    日
                              書記官  黃慶霽